臺灣臺中地方法院民事裁定　96年度訴字第1421號
原　　　告　乙○○
被　　　告　甲○○
上當事人間請求回復原狀事件，本院裁定如下：
    主    文
原告之訴駁回。
訴訟費用由原告負擔。
    理    由
一、按訴訟事件不屬於普通法院管轄，且無法補正者，法院應以
    裁定駁回之。民事訴訟法第249 條第1 項第1 款定有明文。
    又人民對於中央或地方機關之行政處分，認為違法或不當，
    致損害其權利或利益者，得提起訴願、再訴願及行政訴訟以
    救濟。即民事訴訟為適用私法法規，處理私法上之權利或法
    律關係，行政訴訟，則適用行政法規，處理公法上之權利或
    法律關係。故民事訴訟之任務，以直接保護私權為目的，行
    政訴訟，雖其結果，亦為保護個人權利，但同時亦以判斷行
    政作用合法與否為其目的。換言之，行政訴訟，屬於行政法
    院之事務，民事訴訟，乃國家司法機關以解決當事人間關於
    私法上爭執為目的，所施行之程序。復觀商業登記法（以下
    簡稱本法）第6 條第1 項規定：「本法所稱主管機關，在中
    央為經濟部；在直轄市為直轄市政府；在縣（市）為縣（市
    ）政府。」、第14條 (變更登記)明 定：登記事項有變更時
    ，除繼承之登記應於繼承開始後六個月內為之外，應於十五
    日內申請為變更登記。為繼承或轉讓之登記，應附送證明文
    件。」依此規定，擬變更登記營利事業登記證之負責人，應
    提出證明文件向主管機關申請，而主管機關所為准駁行為，
    屬於行政處分範圍，並非私權爭執。
二、本件原告起訴主張：其原為上勇當舖之營利事業登記證所登
    記之負責人，因其發現訴外人林惠美違法辦理變更登記，緊
    急通知台中縣警察局，並由該局通知台中縣政府商業課，詎
    該商業課主管即被告甲○○明知上情，仍核准將上勇當舖之
    營利事業登記證變更登記負責人為林惠美，因而請求本院准
    許回復登記其為上勇當舖營利事業登記之負責人云云。核其
    起訴意旨，係對被告甲○○所屬台中縣政府准許將上勇當舖
    之營利事業登記證負責人，由原告變更登記為林惠美之行政
    處分，有所不服。然查，被告甲○○所屬台中縣政府為國家
    之地方營利事業登記主管機關，依職掌准許營利事業登記證
    之變更登記，係本於行政權之作用於其權限內所為之行政處
    分，為有效存在，若該處分內容有不當或違法，其撤銷權自
    在其上級機關，民事審判機關並無干涉之餘地。則原告既對
    台中縣政府變更登記上勇當舖之營利事業登記證負責人之行
    政處分有異議，應向該府提出行政救濟，或依行政訴訟法相
    關規定，提起行政訴訟。系爭事件既不屬於普通法院之審判
    權限，乃原告竟向無審判權限之普通法院起訴，即不合法，
    應予駁回。
三、依民事訴訟法第249 條第1 項第1 款、第95條、第78條，裁
    定如主文。
中　　華　　民　　國　　96　　年　　5 　　月　　23　　日
                  民事第三庭    法  官  郭佳瑛
正本係照原本作成。
如對本裁定抗告須於裁定送達後10日內向本院提出抗告狀，並應
繳納抗告費新台幣1 千元。
中　　華　　民　　國　　96　　年　　5 　　月　　23　　日
                                書記官
